臺灣高雄地方法院刑事判決　　　　　 95年度交簡上字第309號
上　訴　人
即　被　告　甲○○
上列上訴人即被告因公共危險案件，不服本院95年度交簡字第27
66號中華民國95年10月30日第一審判決（聲請案號：95年度偵字
第21817 號），提起上訴，本院管轄之第二審合議庭判決如下：
    主  文
上訴駁回。
    事  實
一、甲○○前於民國89年間，因妨害名譽案件，經臺灣臺南地方
    法院於90年5 月30日以89年度易字第2795號判決判處有期徒
    刑3 月，上訴後，經臺灣高等法院臺南分院於90年8 月29日
    以90年度上易字第1020號判決駁回上訴確定，並於90年11月
    12日易科罰金執行完畢。詎於95年8 月19日晚上10時許，與
    友人在屏東市某處海產店一同飲用啤酒6 瓶後，已達不能安
    全駕駛動力交通工具之程度，猶駕駛車牌號碼ZD-1103 號自
    用小客車欲返回台南縣新市鄉大營村大營285 號住處，嗣於
    95 年8月20日凌晨1 時許，行經高雄縣燕巢鄉○○路66號前
    ，遇警依法實施臨檢，甲○○因一時緊張而加速逃逸，經警
    自後追捕，於同日凌晨1 時30分許，在高雄縣橋頭鄉海峰社
    區攔停甲○○，並測得其呼氣酒精濃度達每公升0.75毫克（
    MG/L），而查知上情。
二、案經高雄縣政府警察局岡山分局報告臺灣高雄地方法院檢察
    署檢察官偵查並聲請簡易判決處刑。
    理  由
一、訊據被告坦承於前揭時地飲酒後駕車，且為警攔停時，曾測
    得其呼氣酒精濃度達每公升0.75毫克（MG/L）之事實，惟否
    認涉有公共危險犯行，辯稱：其並未達不能安全駕駛程度，
    警方對其實施酒測程序並不合法，且測得呼氣酒精濃度雖為
    每公升0.75毫克（MG/L），然因儀器可能不準確，數值是否
    正確，亦有疑問等語。惟查：
（一）按「警察對於已發生危害或依客觀合理判斷易生危害之交
      通工具，得予以攔停並採行下列措施：(1)要求駕駛人或乘
      客出示相關證件或查證其身分。(2)檢查引擎、車身號碼或
      其他足資識別之特徵。(3)要求駕駛人接受酒精濃度測試之
      檢定」、「警察因前項交通工具之駕駛人或乘客有異常舉
      動而合理懷疑其將有危害行為時，得強制其離車；有事實
      足認其有犯罪之虞者，並得檢查交通工具」，警察職權行
      使法第8 條第1項 、第2 項定有明文。又關於警察實施臨
      檢交通稽查執行部分，警察實施臨檢作業規定第8 條第2
      項第3 款、第7 款亦明訂「駕駛人雖未有明顯違規行為，
      但不服從交通勤務警察或依法令執行交通指揮人員之指揮
      ，或駕駛人面帶酒容、臉色潮紅 (或鐵青)、 眼神恍惚、
      嘔吐或有明顯酒味等事實，經客觀、合理判斷可能發生危
      害者，得攔檢實施交通稽查」；同規定第8 條第8 項第2
      款、第3 款並規定「實施交通稽查或處理交通事故，發現
      駕駛人經警察人員聞得有明顯酒味，或經酒精檢知器測得
      駕駛人有飲酒反應等情形時，應即依道路交通管理處罰條
      例第35條第1 項，實施酒精濃度測試檢定」。查被告先後
      於偵查、本院準備程序及審理中分別坦承：95年8 月19日
      晚上10時許，與友人在屏東市某處海產店，一同飲用6瓶
      啤酒，酒後仍駕駛汽車返家，嗣返家途中，在高雄縣燕巢
      鄉○○路66號前，為警臨檢，其因一時緊張而加速逃逸，
      當時身上酒味很重等情（參本院卷第27頁之不爭執事項、
      第46頁正面倒數第5 行、偵卷第12頁）。足認被告為執行
      路檢勤務員警發現時，不服從交通勤務警察之指揮而逃逸
      ，且身上有明顯酒味，是員警經客觀、合理判斷後，認可
      能發生危害，故攔檢被告實施交通稽查，並依道路交通管
      理處罰條例第35條第1 項規定，對上被告實施酒精濃度測
      試檢定，其執行程序於法有據，被告辯稱：酒測執行程序
      違法等語，不可採信。又酒精濃度測試表係被告對機器吐
      氣後，由機器所列印出來之數據，非被告以外之人在審判
      外所為之「陳述」，故此項證據非傳聞證據，取得程序既
      適法有據，應有證據能力，合先敘明（其餘卷附資料，因
      未經本判決引用，故就該等資料是否具備證據能力，不另
      贅述，附此敘明）。
（二）被告為警查獲後，先後於95年8 月20日凌晨1 時30分許、
      同日上午8 時14分許，經警施以呼氣酒精濃度測試，分別
      測得被告呼氣酒精濃度為每公升0.75毫克（MG/L）、每公
      升0.21毫克（MG/L），有酒精濃度檢測單在卷可參（見警
      卷第8 頁）。而被告亦於本院審理中供承：2 次施測時，
      身上酒味均濃重，自95年8 月20日凌晨1 時30分許至同日
      上午8 時14分許，並無差異，於95年8 月20日上午8 時14
      分許，測得之酒精濃度為每公升0.21毫克（MG /L） ，符
      合當時其接受測驗時之精神狀況等語明確（參本院卷第46
      頁）。因酒精會隨時間而新陳代謝下，人體呼氣酒精濃度
      代謝速率，空腹飲酒其呼氣酒精代謝率為每小時0.058 ～
      0.0108MG /L ，平均為0.084MG/L ，食後飲酒其呼氣酒精
      代謝率為每小時0.050 ～0.114 MG/L，平均為0.075MG/ L
      之事實，業經內政部警政署刑事警察局89年12月21日以（
      89）刑鑑字第198913號函示明確。被告於95年8 月20 日
      上午8 時14分許，第2 次呼氣測得酒精濃度為每公升0.21
      毫克（MG/L），既符合被告當時飲酒後精神狀況，則自此
      時回溯推算6 小時44分（即警方第1 次對被告施以酒精測
      試之時間），被告呼氣測得之酒精濃度數值應在每公升0.
      547 毫克（MG /L） 至每公升0.978 毫克（MG /L） 範圍
      內【計算式：0.21+0 .050 ×（6+44÷60）～0. 21+0.11
      4 ×（6+44÷60）】。故本件被告於95年8 月20日凌晨1
      時30分許，經測得其呼氣酒精濃度為每公升0.75毫克（MG
      /L），既在上開範圍內，合乎醫學報告所示人體酒精代謝
      經驗法則，足見警方所用施測之儀器有相當正確性，應可
      採信。況被告坦承於95年8 月19日晚上10時許，在海產店
      與友人一同飲用酒類後，駕駛自用小客車返家，業如前述
      ，則縱然被告於95年8 月20日上午8 時14分許，呼氣後已
      無法測得酒精濃度（即以每公升0.00毫克通過測試），依
      上述食後飲酒其呼氣酒精代謝率為每小時平均為0.075
      MG/L之數值推算，其於95年8 月19日晚上10時許，駕駛汽
      車返家時，體內酒精濃度應高達每公升0.805 毫克甚明【
      計算式：0.075 ×（10+44 ÷60）】，核與警方酒精濃度
      測試結果相當，益徵警方第1 次呼氣酒精濃度測試之結果
      ，應屬正確。末就醫學文獻所知，酒精對人體之影響程度
      乃依血中酒精濃度而定，而警方測試器所測得之呼氣酒精
      濃度乘以200 為當時之血中酒精濃度，又當呼氣酒精濃度
      達每公升0.25毫克時，將造成輕度協調功能降低之輕度酒
      精中毒症狀，當呼氣酒精濃度達每公升0.5 毫克時，將造
      成反應較慢、感覺減低、影響駕駛等輕到中度之酒精中毒
      症狀，當呼氣酒精濃度達每公升0.75毫克時，將造成思考
      改變、個性行為變等酒精中毒症狀，此有行政院國軍退除
      役官兵輔導委員會臺北榮民總醫院88年8 月5 日（88）北
      總內字第26868 號函文可稽；復參酌德國、美國之認定標
      準，亦認為酒精濃度呼氣已達每公升0.55毫克以上，肇事
      率為一般正常人之10倍，已達「不能安全駕駛」之標準，
      此有法務部88年5 月18日法（88）檢字第001669號函文及
      德國、美國之認定標準附卷可稽。職此，被告經測得呼氣
      所含酒精濃度高達每公升0.75毫克，已超過每公升0.55
      毫克，有上開第1 次酒精濃度測試單在卷足資佐證，且上
      開測得之呼氣酒精濃度，係在被告飲酒後駕駛車輛後，經
      過約3 小時14分後施測所得，堪認被告於95年8 月19日晚
      上10時許，駕駛汽車離開飲酒處即屏東市某處海產店時，
      其體內酒精濃度必然猶高於95年8 月20日凌晨1 時30分第
      1 次測得之呼氣酒精濃度，揆諸前揭說明，足認上訴人酒
      後確實已達不能安全駕駛之程度。綜上所述，本件事證明
      確，被告所辯，並無可取，其公共危險犯行洵堪認定。
二、核被告所為，係犯刑法第185 條之3 服用酒類致無法安全駕
    駛動力交通工具罪。被告前於89年間，因妨害名譽案件，經
    臺灣臺南地方法院於90年5 月30日以89年度易字第2795 號
    判決判處有期徒刑3 月，上訴後，經臺灣高等法院臺南分院
    於90年8 月29日以90年度上易字第1020號判決駁回上訴確定
    ，並於90年11月12日易科罰金執行完畢，有臺灣高等法院被
    告前案紀錄表1 份在卷足按，其於該有期徒執行完畢後，5
    年以內故意再犯本件有期徒刑以上之罪，為累犯，應依刑法
    第47條第1 項規定，加重其刑。原審以被告犯行明確，依刑
    事訴訟法第449 條第1 項前段、第3 項，刑法第185 之3 、
    第47條第1 項、第41條第1 項前段，刑法施行法第1 條之1
    第1 項、第2 項但書，量處拘役75日，並諭知如易科罰金，
    以新台幣1,000 元折算1 日，認事用法，俱無不合，被告否
    認犯罪而提起上訴，認原審認事用法均有違誤，求予撤銷改
    判，為無理由，應予駁回。
三、至被告聲請調閱其接受臨檢時之錄影帶，經高雄縣政府警察
    局岡山分局覆以當時全程錄影後，因重複使用影帶已遭覆蓋
    ，而無法提供過院參辦，本院自無從勘驗，且本件事證明確
    ，被告前揭調查證據之聲請，核無必要，應予駁回。
據上論斷，應依刑事訴訟法455 條之1 第1 項、第3 項、第368
條，判決如主文。
本案經檢察官乙○○到庭執行職務。
中　　華　　民　　國　　96　　年　　5 　　月　　24　　日
                  刑事第十三庭    審判長法  官   方百正
                                        法  官   方錦源
                                        法　官   戴韻玲
以上正本證明與原本無異。
本判決不得上訴。
中　　華　　民　　國　　96　　年　　5 　　月　　24　　日
                                        書記官   李春慧
附錄法條：
中華民國刑法第185條之3
服用毒品、麻醉藥品、酒類或其他相類之物，不能安全駕駛動力
交通工具而駕駛者，處1年以下有期徒刑、拘役或3萬元以下罰金
。
